【裁判字號】    97,抗,1072
【裁判日期】    970829
【裁判案由】    訴訟救助
【裁判全文】
臺灣高等法院民事裁定                  97年度抗字第1072號
抗  告  人  第一商業銀行股份有限公司
法定代理人  乙○○
訴訟代理人  甲○○
上列抗告人因與相對人張蔡阿花等人間訴訟救助事件，對於中華
民國97年5月7日臺灣板橋地方法院97年度救字第53號裁定提起抗
告，本院裁定如下：
    主  文
原裁定關於准相對人張蔡阿花訴訟救助部分，暨聲請費用之裁判
廢棄。
上廢棄部分，相對人張蔡阿花在原審之聲請駁回。
其餘抗告駁回。
聲請及抗告訴訟費用由相對人張蔡阿花負擔。
    理  由
一、相對人聲請意旨略以：相對人張蔡阿花、翁蔡秀霞對抗告人
    提起原法院97年度訴字第932號債務人異議之訴，並非顯無
    勝訴希望。因抗告人所主張債權達新台幣（下同）2563萬67
    77元，相對人財產悉數遭強制執行，無力支出訴訟費用，爰
    聲請訴訟救助等語。原法院遂裁定准許相對人訴訟救助。
二、抗告意旨略以：債務人蔡明輝（民國89年2月13日死亡）於
    民國（下同）80年間對抗告人應清償保證債務2563萬6777元
    ，相對人為蔡明輝繼承人，自應繼承上開債務，且無從依97
    年5月7日修正公布民法繼承編施行法第1條之2條第1項規定
    免除保證責任，是相對人異議之訴顯無勝訴之望，故原裁定
    實有違誤。爰提起抗告，聲明廢棄原裁定等語。
三、按當事人無資力支出訴訟費用者，法院應依聲請，以裁定准
    予訴訟救助，但顯無勝訴之望者，不在此限，無資力支出訴
    訟費用之事由，應釋明之，民事訴訟法第107條第1項、第
    109條第2項定有明文。又釋明事實上之主張者，得用可使法
    院信其主張為真實之一切證據。但依證據之性質不能即時調
    查者，不在此限，同法第284條亦定有明文。再者，聲請訴
    訟救助依民事訴訟法第109條第2項、第284條之規定，應提
    出能即時調查之證據，以釋明請求救助之事由，如聲請人並
    未提出證據，或依其提出之證據，未能信其無資力支出訴訟
    費用之主張為真實，即應將其聲請駁回，並無派員調查之必
    要（最高法院26年滬抗字第34號判例意旨可稽）。又所謂無
    資力係指窘於生活，且缺乏經濟信用者而言（最高法院43年
    台抗字第152號判例參照）。
四、經查，抗告人聲請就相對人財產在2563萬6777元本息內強制
    執行，相對人遂提起債務人異議之訴（見原審卷第10、11、
    16頁、本院卷第8至11頁），依翁蔡秀霞提出財政部臺灣省
    北區國稅局96年度綜合所得資料清單、財政部臺灣省北區財
    產歸屬資料清單、土地與建物登記簿謄本，翁蔡秀霞96年度
    各類所得僅7669元，名下新竹市○○段第58號土地及其上建
    號第143號建物均遭抗告人聲請強制執行，應認翁蔡秀霞無
    資力支付訴訟費用。抗告人雖認異議之訴顯無勝訴希望云云
    ；惟翁蔡秀霞是否合於97年5月7日修正公布之民法繼承編施
    行法第1條之2第1項規定，應由受訴法院調查事實後始得認
    定，抗告人遽謂翁蔡秀霞無顯無勝訴希望，尚非可採。至張
    蔡阿花所提出財政部臺灣省北區國稅局96年度綜合所得資料
    清單、財政部臺灣省北區財產歸屬資料清單、土地與建物登
    記簿謄本，僅能釋張蔡阿花明名下台北縣樹林市○○段第
    443號土地與其上建號第1161號建物遭抗告人聲請強制執行
    ；又張蔡阿花96年度各類所得為32萬7925元（見原審卷第8
    頁），而所得稅法免稅額得酌定為扶養費數額之標準（最高
    法院88年度台上字第837號判決意旨參照），茲以97年度每
    人免稅額為7萬7000元計算其基本生活費（見本院卷第25頁
    ），張蔡阿花尚餘25萬0925元（327,925-77,000=250,925）
    ，然本件異議之訴第一審裁判費僅為23萬7632元（本院卷第
    24 頁裁判費審核單），是張蔡阿花就其無資力一事並未釋
    明，即與上開規定不符。從而，抗告人指摘原裁定不當，聲
    明廢棄，就張蔡阿花部分為有理由，應由本院將此部分廢棄
    ，駁回張蔡阿花在原審之聲請，其餘部分抗告則為無理由，
    應予駁回，爰分別裁定如主文。
中    華    民    國    97    年     8    月    29    日
                    民事第十三庭
                        審判長法  官  黃嘉烈
                              法  官  楊絮雲
                              法  官  吳燁山
正本係照原本作成。
本裁定除以適用法規顯有錯誤為理由，並經本院許可外，不得再
抗告。如提起再抗告，應於收受後10日內委任律師為訴訟代理人
向本院提出再抗告狀。並繳納再抗告費新台幣1000元。
中    華    民    國    97    年     9    月     1    日
                              書記官  于  誠


司法院資訊處製作；財團法人民間司法改革基金會備份。
